【裁判字號】    97,易,756
【裁判日期】    971225
【裁判案由】    毒品危害防制條例
【裁判全文】
臺灣基隆地方法院刑事判決               97年度易字第756號
公  訴  人  臺灣基隆地方法院檢察署檢察官
被      告  乙○○
上列被告因毒品危害防制條例案件，經檢察官提起公訴（97年度
毒偵字第2328號），被告並為有罪陳述，本院裁定以簡式審判程
序進行審理，並判決如下：
    主  文
乙○○施用第二級毒品，累犯，處有期徒刑肆月，如易科罰金，
以新臺幣壹仟元折算壹日。又持有第一級毒品，累犯，處有期徒
刑月，如易科罰金，以新臺幣壹仟元折算壹日，扣案之第一級
毒品海洛因壹包（驗餘淨重零點肆零肆伍公克），併同無從與之
析離之包裝袋，均沒收銷燬之。應執行有期徒刑陸月，如易科罰
金，以新臺幣壹仟元折算壹日，扣案之第一級毒品海洛因壹包（
驗餘淨重零點肆零肆伍公克），併同無從與之析離之包裝袋，均
沒收銷燬之。
    事  實
一、乙○○前因施用毒品案件，經觀察、勒戒後，因認有繼續施
    用毒品傾向，經裁定令入戒治處所施以強制戒治，嗣於民國
    90年12月10日戒治期滿，復經臺灣基隆地方法院檢察署檢察
    官以90年度戒毒偵字第149號為不起訴處分確定；復因施用
    毒品案件，經本院於93年3月3日，以93年度基簡字第126號
    判處有期徒刑4月確定。再因施用毒品案件，又經本院於93
    年10月27日，以93年度基簡字第620號判處有期徒刑6月確定
    。又因施用毒品案件，本院於95年3月31日，以95年度易字
    第90號判處有期徒刑7月確定，經入監服刑，已於96年1月14
    日執行完畢。詎其仍不思悔改戒除毒癮，復基於施用第二級
    毒品甲基安非他命之犯意，於97年9月4日上午11時許，在基
    隆市○○區○○街124巷42號住處房間內，以鋁箔紙燒烤吸
    食方式施用第二級毒品甲基安非他命；又明知海洛因係毒品
    危害防制條例所規定之第一級毒品，未經主管機關許可，不
    得擅自持有，竟於97年9月5日上午10時20分許，在基隆市仁
    愛區○○○路加油站附近，以新台幣2,000元之代價，向真
    實姓名年籍不詳綽號「阿和」之成年男子購買第一級毒品海
    洛因1小包（淨重0.41公克，取樣0.0055公克，餘重0.4045
    公克），而無故持有之。嗣因行跡可疑，為警於同年9月5日
    14 時54分許，在基隆市○○區○○路97巷內查獲，當場扣
    得其持有之上開海洛因1小包，並採集其尿液送驗，結果呈
    毒品甲基安非他命之陽性反應，因而查悉上情。
二、案經基隆市警察局第二分局報告臺灣基隆地方法院檢察署檢
    察官偵查起訴。
    理  由
壹、程序事項
    本案被告乙○○所犯者非為死刑、無期徒刑、最輕本刑為3
    年以上有期徒刑之罪或高等法院管轄第一審案件，其於準備
    程序進行中，先就被訴事實為有罪之陳述，經告知其簡式審
    判程序之旨，並聽取公訴人、被告之意見後，本院業已依刑
    事訴訟法第273條之1第1項規定，裁定以簡式審判程序進行
    本案之審理。
貳、實體事項
一、上揭事實，業據被告乙○○於警詢、檢察官偵查及本院審理
    時均坦承不諱，並有查獲之海洛因1小包（淨重0.41公克，
    取樣0.0055公克，餘重0.4045公克）可稽。而被告查獲後於
    97年9月5日15時15分許，經警方採集其尿液送驗，結果呈安
    非他命、甲基安非他命陽性反應暨鴉片類陰性反應，此亦有
    台灣尖端先進生技醫藥股份有限公司97年9月12日濫用藥物
    尿液檢體檢驗報告1紙及基隆市警察局第二分局偵辦毒品案
    件尿液檢體對照表1件在卷可考，足見被告之自白核與事實
    相符，其於90年12月10日戒治期滿，復於93年間施用毒品經
    判刑，此亦有卷附臺灣高等法院被告前案紀錄表可參。從而
    ，本案事證明確，被告於施用毒品後5年以內，再犯施用毒
    品之犯行及持有毒品，堪可認定，應依法論科。
二、論罪科刑：
(一)、查海洛因、安非他命類分別係毒品危害防制條例所列管之第
    一級、第二級毒品，此為該條例第2條第2項第1款、第2款所
    明定。按犯毒品危害防制條例第10條之罪（施用毒品罪）者
    ，檢察官應聲請法院裁定，令被告入勒戒處所觀察、勒戒，
    經勒戒處所陳報，認受觀察、勒戒人無繼續施用毒品傾向者
    ，應即釋放，並為不起訴之處分；認有繼續施用毒品傾向者
    ，即應聲請法院裁定令入戒治處所強制戒治，俟強制戒治期
    滿釋放，再為不起訴之處分。惟依上揭規定觀察勒戒或強制
    戒治執行完畢釋放後，5年內再犯毒品危害防制條例第10條
    之罪（施用毒品罪）者，檢察官即應依法追訴，毒品危害防
    制條例第20條第1項、第2項、第23條第2項分別定有明文。
(二)、核被告施用毒品案件以後之5年以內，再犯施用第二級毒品
    安非他命類之行為，係犯毒品危害防制條例第10條第2項之
    施用第二級毒品罪。又持有第一級毒品海洛因之行為，係犯
    毒品危害防制條例第11條第1項之持有第一級毒品罪。至被
    告持有第二級毒品安非他命類之低度行為，應為施用第二級
    毒品之高度行為所吸收，不另論罪。
(三)、被告曾有如前所述之犯罪科刑及刑之執行情形，此有臺灣高
    等法院被告前案紀錄表在卷可稽，其於有期徒刑執行完畢後
    ，5年以內故意再犯本起最重本刑有期徒刑以上之罪，為累
    犯，應依刑法第47條第1項規定，加重其刑。
(四)、爰審酌被告犯罪之動機、吸食頻率、曾有施用毒品之前科仍
    不知戒除，惟慮及其犯後坦承犯行、所犯乃戕害自己身心健
    康，尚未危及他人；兼衡量海洛因對於人體會產生精神依賴
    作用，濫行施用之結果可能導致大腦病變及精神異常，係屬
    足以危害個人健康及社會安全之管制藥品，乃被告竟仍濫行
    持有，並助長毒品市場之交易熱度，及其持有數量尚屬輕微
    ，暨其犯後態度等一切情狀，分別量處如主文所示之刑，併
    分別諭知易科罰金之折算標準暨定其應執行之刑，並諭知易
    科罰金之折算標準。
(五)、扣案白粉1袋（淨重0.41公克），檢驗含海洛因成分，核屬
    毒品危害防制條例所明定列管之第一級毒品海洛因，此有基
    隆市警察局第二分局查獲涉嫌毒品危害防制條例毒品初步鑑
    驗報告書、97年10月17日航藥鑑字第0975358號交通部民用
    航空醫務中心毒品鑑定書在卷可稽，併同無從與之析離之包
    裝袋，應依毒品危害防制條例第18條第1項前段之規定，宣
    告沒收併銷燬之。
(六)、至毒品危害防制條例第11條第4項雖係明定：「持有毒品達
    一定數量者，加重其刑至二分之一，其標準由行政院定之」
    ；行政院並於93年1月7日，據此而訂定發布「轉讓持有毒品
    加重其刑之數量標準」，其中第二條規定：持有第一級毒品
    淨重達5公克以上，加重其刑至二分之一。然本案被告為警
    查獲時所持有之第一級毒品海洛因，其驗餘後淨重0.41公克
    ，詳如前述，則其顯然尚未達前揭加重其刑之標準，而核無
    上開規定之適用。併此說明。
三、據上論斷，應依刑事訴訟法第273條之1第1項、第299條第1
    項前段，毒品危害防制條例第23條第2項、第10條第2項、第
    11條第1項、第18條第1項前段，刑法第11條、第47條第1項
    、第41條第1項前段、第51條第5款，判決如主文。
本案經檢察官甲○○到庭執行職務。
中    華    民    國    97    年    12    月    25    日
                  刑事第二庭法  官  陳伯厚
以上正本證明與原本無異。
如不服本判決應於收受送達後10日內向本院提出上訴書狀，並應
敘述具體理由；其未敘述上訴理由者，應於上訴期間屆滿後20日
內向本院補提理由書 (均須按他造當事人之人數附繕本)「切勿
逕送上級法院」。
中    華    民    國    97    年    12    月    26    日
                            書記官  黃士元
附錄論罪法條：
毒品危害防制條例第10條
施用第一級毒品者，處 6 月以上 5 年以下有期徒刑。
施用第二級毒品者，處 3 年以下有期徒刑。
毒品危害防制條例第11條
持有第一級毒品者，處 3 年以下有期徒刑、拘役或新臺幣 5 萬
元以下罰金。
持有第二級毒品者，處 2 年以下有期徒刑、拘役或新臺幣 3 萬
元以下罰金。
持有專供製造或施用第一、二級毒品之器具者，處 1 年以下有期
徒刑、拘役或新臺幣 1 萬元以下罰金。
持有毒品達一定數量者，加重其刑至二分之一，其標準由行政院
定之。


司法院資訊處製作；財團法人民間司法改革基金會備份。
